臺灣臺北地方法院刑事判決　　　　　　　93年度易字第1657號
公　訴　人　臺灣臺北地方法院檢察署檢察官
被　　　告　甲○○
上列被告因詐欺案件，經檢察官提起公訴（九十三年度偵緝字第
一四三０號），本院判決如下：
    主  文
甲○○連續意圖為自己不法之所有，以詐術使人將本人之物交付
，累犯，處有期徒刑壹年貳月。
    事  實
一、甲○○前於民國八十八年十月間，因詐欺案件，經臺灣高等
    法院以八十八年度上易字第一二九一號判決判處有期徒刑七
    月確定，嗣於八十九年七月二十三日縮短刑期執行完畢。
二、甲○○於九十年七月六日，經由友人丙○○介紹認識乙○○
    （起訴書誤載為李文恆）及罹患肝癌之丁○○（已於九十四
    年一月九日死亡），竟基於意圖為自己不法之所有之概括犯
    意，向乙○○及丁○○佯稱其為美國神經外科學博士，是國
    科會聘請回國之海外學人，上午在臺大醫學院上班，研究草
    本生物科技，下午則在自己開立之公司從事黃金、美金買賣
    ，下午五點後並幫人看病云云，並交付載有「美國威斯康辛
    醫學院神經外科、美國北卡羅萊納州立大學、美國東國皇家
    醫科大學、衛生醫藥職務生物新藥臨床研發基準研究員」等
    頭銜之名片予乙○○及丁○○，致乙○○及丁○○對甲○○
    之學經歷深信不疑後，甲○○旋假藉開立草藥方予丁○○之
    機會，先向乙○○及丁○○二人詐稱：可為其二人操作美金
    與黃金條塊買賣，賺取差價云云，乙○○及丁○○乃不疑有
    他，而陷於錯誤，乙○○於九十年七月二十三日在臺北市○○區○○街一二三巷七十五之五號交付現金新臺幣五十萬元
    予甲○○，丁○○則於同年八月九日在上址交付美金四萬元
    予甲○○。嗣於同年八月十五日晚上，甲○○復承前開意圖
    為自己不法所有之概括犯意，前往上址，向乙○○誆稱：如
    不借款五十萬元，則先前所投資之五十萬元將無法取回云云
    為由，致乙○○再度陷於錯誤，而於翌日上午在上址又交付
    新臺幣五十萬元予甲○○。事後因乙○○及丁○○二人向甲○○催討投資款與債務，甲○○皆置之不理，且避不見面，
    乙○○及丁○○二人始知受騙。
三、案經乙○○、丁○○訴由臺北市政府警察大安分局報告臺灣
    臺北地方法院檢察署檢察官偵查起訴。
    理  由
一、證據之認定：
  (一)被告甲○○於本院審理時固承認其有向乙○○及丁○○自稱
    為美國神經外科學的博士，有與臺大之研發團隊作研究，且
    有操作黃金及美金買賣，並交付記載如事實二內容所示之名
    片予乙○○及丁○○，又其確實有收受乙○○所交付之新臺
    幣一百萬元及丁○○所交付之美金四萬元之事實，惟否認有
    何詐欺取財犯行，辯稱：我確實是美國神經外科學的博士，
    而我是跟乙○○說我需要錢週轉，所以乙○○交給我新臺幣
    五十萬元，又我向丁○○提及轉投資黃金期貨有獲利，所以
    丁○○表示願意投資，才交給我美金四萬元，後來因為我的
    錢不夠還給丁○○的妹妹，所以才又向乙○○借了新臺幣五
    十萬元云云。
  (二)查乙○○先後於九十年七月二十三日、八月十六日在臺北市
    ○○街一二三巷七十五之五號各交付現金新臺幣五十萬元予
    被告，以及丁○○於九十年八月九日在上址交付美金四萬元
    予被告之事實，為被告所是認，且經告訴人丁○○指訴綦詳
    ，以及證人乙○○證述明確，並有被告所開立之本票二紙（
    偵字卷第四三、四四頁參照）及保管條一張（偵字卷第四一
    頁參照）在卷可證。
  (三)本件之爭點厥為被告取得乙○○及丁○○交付之金錢是否係
    被告施用詐術所得？
  1.查被告經由丙○○介紹認識乙○○及丁○○，並且向乙○○
    、丁○○等人自稱其為美國神經外科學博士，是國科會聘請
    回國之海外學人，上午在臺大上班，研究草本生物科技，下
    午則在自己開立之公司從事黃金、美金買賣，有在幫人看病
    云云，並交付載有「美國威斯康辛醫學院神經外科、美國北
    卡羅萊納州立大學、美國東國皇家醫科大學、衛生醫藥職務
    生物新藥臨床研發基準研究員」等頭銜之名片予乙○○及丁○○等情，業經告訴人丁○○於九十三年三月九日檢察官偵
    訊時指訴綦詳（偵字卷第五一、五二頁參照），並經證人乙○○及丙○○在本院九十四年四月二十一日審理時證述明確
    （本院當日審判筆錄參照），復有上開名片二紙在卷可證（
    偵字卷第四十頁參照）。而被告於九十三年十月十九日接受
    檢察官偵訊時供稱：我在西元一九七九年去美國威斯康辛醫
    學院，研究Ｄ２神經學，讀七年拿到博士，於一九九一或一
    九九二年回國，我有在國科會植物研發篩診單位工作云云，
    然經檢察官諭知被告當庭寫下在美國威斯康辛學院之指導老
    師及論文名稱，被告並未能以英文寫下全部名稱，有被告當
    庭書寫之資料一紙在卷可證（偵緝字卷第四八頁參照），且
    查被告僅有於西元一九九０年六月至十月間有出國之紀錄，
    此有內政部警政署入出境管理局九十三年十月二十一日境信
    恩字第０九三一一二０二三一０號函檢附被告入出國日期證
    明書一份在卷足參（同上卷第五八、五九頁），顯見被告並
    無前往美國威斯康辛醫學院就學之情。再查，國科會並無被
    告曾經任職之紀錄，亦無於九十年間委託其他單位進行草本
    醫學方面之研究計畫乙節，有行政院國家科學委員會九十三
    年十月二十九日臺會人字第０九三００六二五二七號函一份
    在卷可稽（偵緝字卷第六十頁參照），足見被告向乙○○及
    丁○○所宣稱之上開學經歷均係虛偽不實。
  2.證人乙○○於本院九十四年四月二十一日審理時證稱：被告
    跟我說，丁○○患有重病無法工作，生活堪虞，被告表示其
    有從事黃金買賣，如果我拿出新臺幣（下同）五十萬元由其
    從事黃金買賣，可以賺取利潤、差額，賺得的部分，可以給
    丁○○當作生活費用，當時被告是說黃金一兩有差額六百元
    的利潤，說這是穩賺的云云，因為被告相當照顧丁○○，所
    以我相信被告說的話，於九十年七月二十三日，我在廈門街
    交給被告現金五十萬元，她就開了一張面額五十萬元的本票
    給我，後來於八月十五日晚上，被告來我家跟我說他有急用
    ，要向我借錢，並且向我表示如果她借不到五十萬元的話，
    我前面投資五十萬元的事情就泡湯了云云，所以我隔天早上
    就到郵局領了五十萬元現金，在廈門街交給被告，被告有簽
    一張本票給我，但是因為兩個月之後被告沒有還錢，就把原
    先開的那張本票要回去，又在十月八日開了一張本票給我等
    語屬實（本院當日審判筆錄參照）。由此可知，被告確實先
    向證人乙○○誆稱其有從事黃金買賣，穩賺不賠云云，而使
    證人乙○○陷於錯誤，於九十年七月二十三日在廈門街交付
    現金五十萬元予被告，復於八月十五日向證人乙○○佯稱，
    若不再借款五十萬元，之前投資五十萬元的部分就會泡湯云
    云，致證人乙○○信以為真，於同年八月十六日在上址又交
    付現金五十萬元予被告之事實，足見被告確實有對證人乙○○施以詐術，而使證人乙○○陷於錯誤，先後交付現金總計
    一百萬元之行為甚明。
  3.告訴人丁○○於警詢及檢察官偵訊時指稱：因為被告說是國
    科會聘請回國的海外學人，可以醫治我的肝癌，早上在臺大
    上班，下午在她開的黃金公司操作黃金及美金買賣，而被告
    說要為我操作黃金批發及美金買賣，可以賺取差價，我就在
    九十年八月九日在廈門街拿美金四萬元給被告幫我操作美金
    買賣等語屬實（偵字卷第三、四、二二、二三頁、第五一至
    五三頁，偵緝字卷第四二頁參照），顯見被告確實係向丁○○誆稱其學經歷後，致丁○○對其所言均深信不疑後，再以
    為丁○○操作美金買賣賺取差價為由，而使丁○○陷於錯誤
    ，交付美金四萬元予被告之情，益證被告確實有對告訴人丁○○施以詐術，使其陷於錯誤，而交付美金四萬元之行為無
    訛。
  4.綜上所述，被告確實有基於意圖為自己不法之所有之概括犯
    意，向乙○○及丁○○佯稱其為美國神經外科學博士，是國
    科會聘請回國之海外學人，有從事黃金、美金買賣云云，並
    交付載有「美國威斯康辛醫學院神經外科」等頭銜之名片予
    乙○○等二人，致彼二人對被告之學經歷深信不疑後，被告
    先向乙○○等二人詐稱：可為彼二人操作美金與黃金條塊買
    賣，賺取差價云云，乙○○等二人乃不疑有他，而陷於錯誤
    ，乙○○於九十年七月二十三日在臺北市○○區○○街一二
    三巷七十五之五號交付現金新臺幣五十萬元予被告，丁○○
    則於同年八月九日在上址交付美金四萬元予被告。嗣於同年
    八月十五日晚上，被告復向乙○○誆稱：如不借款五十萬元
    ，則先前所投資之五十萬元將無法取回云云，致乙○○再度
    陷於錯誤，於翌日上午在上址交付新臺幣五十萬元予被告之
    事實。是被告所為上開辯解，均屬事後卸責之詞，不足採信
    。本件事證明確，被告之犯行堪以認定。
二、論罪科刑之法律適用：
  (一)核被告甲○○所為，係犯刑法第三百三十九條第一項之詐欺
    取財罪。被告先後三次詐欺取財犯行，時間緊接，方法相同
    ，觸犯構成要件相同之罪，顯係基於概括犯意為之，為連續
    犯，依刑法第五十六條之規定，以一罪論，並加重其刑。
  (二)被告前因有如事實一部份所載之犯罪科刑執行情形，有臺灣
    高等法院被告前案紀錄表一份在卷可稽，其前受有期徒刑執
    行完畢，於五年以內再犯本件最重本刑為有期徒刑以上之罪
    ，為累犯，應依刑法第四十七條之規定加重其刑。
  (三)爰審酌被告犯罪之動機、手段、目的，詐欺金額達新臺幣（
    下同）二百餘萬元，及其犯罪後迄今已四年餘，僅償還告訴
    人乙○○及告訴人丁○○之家屬共計十四萬元，尚無悔意等
    一切情狀，量處如主文所示之刑。
據上論斷，應依刑事訴訟法第二百九十九條第一項前段，刑法第
五十六條、第三百三十九條第一項、第四十七條，罰金罰鍰提高
標準條例第一條前段，判決如主文。
本案經檢察官蘇維達到庭執行職務。
中　　華　　民　　國　　94　　年　　10　　月　　27　　日
　　　　　　　　　刑事第九庭審判長法  官  蘇素娥
                                  法  官  葉珊谷
                                  法　官　林怡秀
本件正本證明與原本無異。
如不服本判決，應於判決送達後十日內，向本院提出上訴狀。
　　　　　　　　　　　　　　　  　書記官　林義盛
中　　華　　民　　國　　94　　年　　10　　月　　27　　日
附錄本案論罪科刑法條全文：
中華民國刑法第三百三十九條
意圖為自己或第三人不法之所有，以詐術使人將本人或第三人之
物交付者，處五年以下有期徒刑、拘役或科或併科一千元以下罰
金。
以前項方法得財產上不法之利益或使第三人得之者，亦同。
前二項之未遂犯罰之。
